【裁判字號】    92,台上,1834
【裁判日期】    920410
【裁判案由】    殺人未遂
【裁判全文】
最高法院刑事判決                              九十二年度台上字第一八三四號
    上  訴  人  甲○○
右上訴人因殺人未遂案件，不服台灣高等法院台南分院中華民國九十二年一月二十九
日第二審判決（九十一年度上訴字第一四二七號，起訴案號：台灣嘉義地方法院檢察
署九十一年度偵字第五三三二號），提起上訴，本院判決如左：
    主  文
上訴駁回。
    理  由
按刑事訴訟法第三百七十七條規定：上訴於第三審法院，非以判決違背法令為理由，
不得為之。是提起第三審上訴，應以原判決違背法令為理由，係屬法定要件。如果上
訴理由狀並未依據卷內訴訟資料，具體指摘原判決不適用何種法則或如何適用不當，
或所指摘原判決違法情事，顯與法律規定得為第三審上訴理由之違法情形，不相適合
時，均應認其上訴為違背法律上之程式，予以駁回。本件原判決撤銷第一審之不當判
決，改判仍論處上訴人甲○○殺人未遂罪刑。已詳敘上訴人與中國大陸女子林玉幗於
民國八十九年元月間結婚，育有一女，定居於台北市○○區○○街三十九號，因上訴
人沉迷賭博，屢勸不改，林玉幗無奈，乃於九十一年七月下旬離家出走，避居於嘉義
市○○街一一一巷八十二號上訴人二哥王振玉住處。上訴人心生不滿，又疑林玉幗捏
造其擬逼迫賣淫，益感憤恨，遂基於殺人之犯意，於同年八月五日凌晨四時許，攜帶
西瓜刀、檳榔刀、美工刀各一把，預藏於行李袋中，搭車南下。向嘉義市火車站前之
一流機車店，租得機車一輛，先將行李袋寄在機車行，於同日中午十二時許，騎機車
至王振玉住處，與林玉幗談判，因林玉幗仍拒不返家，執意離婚，乃惱羞成怒，決意
下手殺害，佯稱要回一流機車行取回證件、衣服還予林玉幗，隨即騎車離去，在同市
○○○路購得暢通劑及濃鹽酸各一瓶，以供砍殺林玉幗後自盡之用。嗣至一流機車行
拿取行李袋，於同日十二時五十分許，又騎車折返，將行李袋放置客廳上，佯稱要拿
證件、衣物予林玉幗，迨林玉幗上前時，上訴人即一手抓住其頭髮，另一手取出西瓜
刀，猛砍林玉幗後腦一刀，林玉幗驚嚇哭喊，反身往廚房逃跑，上訴人仍持西瓜刀緊
跟在後，接連砍殺林玉幗頭部、上身約七刀，王振玉之妻王呂碧月上前攔阻，其左手
指亦被砍傷一刀，經王振玉喝斥後，才停止砍殺，林玉幗則乘機躲入浴室，始幸免於
難等情。係綜核上訴人之部分自白，被害人林玉幗之指訴，證人王振玉、王呂碧月之
證詞，財團法人天主教聖馬爾定醫院診斷證明書、照片、機車租賃契約書暨扣案之西
瓜刀、檳榔刀、美工刀、暢通劑、濃鹽酸等卷內資料為其所憑之證據及認定之理由。
而以上訴人所辯：被害人偷錢寄回大陸，才離家出走，非但拒不返家，且執意離婚，
買暢通劑、濃鹽酸僅要嚇被害人，非欲與之同歸於盡，因一時氣憤，祇砍二刀，王振
玉未阻擋，即已停止砍殺，與被害人感情甚篤，絕無殺人之犯意云云，為卸責飾詞，
無足採信，亦於理由內逐一指駁。復說明：頭部為人體要害，如以利刃砍殺，足以取
人性命，而四肢血管、神經密佈，如以利刃砍殺，將失血休克，亦有致命之虞，均為
被告所明知。上訴人乘被害人未注意之際，以銳利之西瓜刀，朝被害人頭部、上身猛
砍，造成被害人大量出血，經他人攔阻始停止，足見其確有殺人之犯意灼明。所為論
斷，俱有卷內證據資料足憑，從形式上觀察，原判決並無違背法令之情形存在。查刑
事訴訟法第一百條之二準用同法第一百條之一規定，司法警察官或司法警察詢問犯罪
嫌疑人時，固應全程連續錄音，必要時並應全程連續錄影。上訴人於上訴本院後始抗
辯警訊筆錄係警察事先擬就，命上訴人照其意思作答，否則即把錄音洗掉或倒退重錄
云云。第查本件犯罪事實，除上訴人警訊之自白外，並經被害人林玉幗指訴綦詳，核
與證人王振玉、王呂碧月之證詞相符，並有財團法人天主教聖馬爾定醫院診斷證明書
、照片、機車租賃契約書暨扣案之西瓜刀、檳榔刀、美工刀、暢通劑、濃鹽酸等證據
可佐，事證明確。且上訴人在偵審中亦供認上開犯行無訛，是除去其警局之自白，綜
合其他證據，仍應為同一事實之認定。縱警訊筆錄未全程連續錄音，仍不影響於原判
決之主旨，上訴意旨並未依據卷內訴訟資料為具體指摘原判決不適用何種法則或如何
適用不當，自非適法之第三審上訴理由。又刑事訴訟法所稱依法應於審判期日調查之
證據，係指與待證事實有重要關係，在客觀上顯有調查必要性之證據而言，故其範圍
並非漫無限制，必其證據與判斷待證事實之有無，具有關連性，得據以推翻原判決所
確認之事實，而為不同之認定；若僅係枝節性問題，或所證明之事項已臻明瞭，當事
人聲請調查之證據，僅在延滯訴訟，甚或就同一證據再度聲請調查，自均欠缺其調查
之必要性，原審未依聲請為無益之調查，皆無違法之可言。查林玉幗何時來台與上訴
人定居？夫妻感情如何？上訴人是否沉迷賭博，有無逼迫林玉幗賣淫？並抓住被害人
頭髮砍殺？其買暢通劑、濃鹽酸究係自殺之用，抑僅用以嚇唬被害人？事後有無囑綽
號「阿美」打一一九電話呼叫救護車？王振玉有無趨前阻擋砍殺行為等等？均係枝節
性問題，或所欲證明之事項已臻明瞭，且與本件待證事項無關，不具調查之必要性，
原審未為無益之調查，尤無違法可言。上訴意旨置原判決上開明確論斷於不顧，對原
審取捨證據及證據證明力判斷之審判職權行使，任憑己見，再事爭執，漫指原判決違
法。然其所指摘者均為單純事實上之爭辯，要非適法之第三審上訴理由。是上訴意旨
所指摘原判決違法情事，顯與法律規定得為第三審上訴理由之違法情形，不相適合。
揆諸首開說明，其上訴為違背法律上之程式，應予駁回。
據上論結，應依刑事訴訟法第三百九十五條前段，判決如主文。
中      華      民      國    九十二    年      四      月      十      日
                              最高法院刑事第四庭
                                  審判長法官  紀  俊  乾
                                        法官  黃  正  興
                                        法官  劉  介  民
                                        法官  陳  東  誥
                                        法官  魏  新  和
      右正本證明與原本無異
                                              書  記  官
中      華      民      國    九十二    年      四      月     十四     日


司法院資訊處製作；財團法人民間司法改革基金會備份。
